【裁判字號】    95,訴,620
【裁判日期】    950609
【裁判案由】    侵權行為損害賠償
【裁判全文】
臺灣板橋地方法院民事判決               95年度訴字第620號
原      告  乙○○
訴訟代理人  陳杏怡律師
被      告  甲○○
上列當事人間請求侵權行為損害賠償事件，經本院刑事庭以94年
度附民字第220 號刑事附帶民事訴訟裁定移送民事庭審理，本院
於民國95年5 月26日言詞辯論終結，判決如下：
    主  文
被告應給付原告新臺幣貳拾萬元，及自民國九十四年十月十八日
起至清償日止，按週年利率百分之五計算之利息。
原告其餘之訴駁回。
訴訟費用由被告負擔十分之二，餘由原告負擔。
本判決於原告勝訴部分得假執行。被告如以新臺幣貳拾萬元為原
告供擔保後，得免為假執行。
    事實及理由
一、原告主張：原告與訴外人潘秀珠於民國90年3 月10日結婚，
    育有一子蕭ＯＯ（兒童）。被告與訴外人潘秀珠於93年10、
    11月間交往甚密，被告明知訴外人潘秀珠為有配偶之人，竟
    於同年12月20日晚間10時30分，於台北縣蘆洲巿集賢路之「
    嘉年華汽車旅館」307 號房相姦，經原告向蘆洲中山二分局
    報案，並於晚間11時許會同警方前往，於307 號房門口叩門
    ，約一分鐘後，潘秀珠始前往應門，當場查獲被告躺於床上
    ，全身僅著內褲，潘秀珠則僅身穿一件紅色T 恤，未著內褲
    ，且其內褲置放於同一張床上，嗣經檢察官提起公訴，經鈞
    院94年度簡字第1283號刑事判決，判處被告有期徒刑3 月，
    得易科罰金。本件案發後，原告與被告因而離異，致一完整
    美滿之家庭破裂，遺留幼子由原告獨立撫養，惟迄今被告不
    僅未曾向原告表達歉意，亦從無和解或賠償之意，原告身心
    俱受重大打擊，為此，爰依侵權行為之法律關係，請求被告
    給付原告新臺幣（下同）100 萬元及自起訴狀繕本送達被告
    之翌日即94年10月18日起至清償日止，按週年利率5%計算之
    利息等語。
二、被告則以：不爭執本院94年度簡上字第559 號刑事判決認定
    之事實為真，惟伊願與原告和解，但沒有錢可賠償，是以，
    原告之訴，為無理由等語，資為抗辯，並陳明願供擔保請准
    宣告免為假執行。
三、得心證之理由：
（一）原告主張被告明知訴外人潘秀珠係有配偶之人，竟基於妨
      害家庭之犯意，於93年12月20日晚間10時30分，在臺北縣
      蘆洲市○○路385 號「嘉年華汽車旅館」307 號房內相姦
      1 次之事實，有本院94年度簡上字第559 號刑事判決1 件
      、刑事案卷影本4 宗附卷可稽（本院卷第5 頁；外放證物
      ），被告並無爭執，自堪信為真正。
（二）按因故意或過失不法侵害他人之權利者，負損害賠償責任
      ，故意以背於善良風俗之方法加損害於他人者亦同。又不
      法侵害他人之身體、健康、名譽、自由、信用、隱私、貞
      操或不法侵害其他人格法益而情節重大者，被害人雖非財
      產上之損害，亦得請求賠償相當之金額；民法第184 條第
      1 項、第195 條第1 項定有明文。本件被告明知原告之妻
      潘秀珠係有配偶之人，竟與之相姦，依前揭法律規定所示
      ，即係以背於善良風俗之方法，加損害於原告，且已構成
      侵害原告基於配偶關係之身分法益，且屬情節重大，原告
      精神上受有痛苦甚明，並足使原告感到不堪，原告據此請
      求被告賠償非財產上損害之慰撫金，即屬有據。
（三）精神慰撫金之審核：按慰撫金之賠償其核給之標準固與財
      產上損害之計算不同，然非不可斟酌雙方身分、資力與加
      害程度，及其他各種情形核定相當之數額，最高法院著有
      51年台上字第223 號判例可資參照。原告係高中畢業，最
      近之全年薪資總所得為797,286 元，與訴外人潘秀珠育有
      一子，但兩人現已離婚等情，有稅務電子閘門財產所得調
      件明細表1 紙、各類所得扣繳暨免扣繳憑單影本7 紙、戶
      籍謄本1 件、畢業證書影本1 紙附卷足憑（本院卷第16、
      22至24、50、51頁）；被告則為高中畢業，現無工作，育
      有三名子女，現賃屋居住，名下有汽車1 輛，並無不動產
      ，其於91年度申報個人綜合所得稅時，與其妻之所得經核
      定所得總額為472,800 元等情，有稅務電子閘門財產所得
      調件明細表1 紙、財政部臺灣省北區國稅局所得稅核定通
      知書影本1 紙、戶籍謄本1 件附卷可稽（本院卷第15、30
      、31、46、47頁），以上且為兩造所不爭，本院斟酌上開
      兩造前開之身分、地位、經濟能力及被告與原告之妻潘秀
      珠相姦，致使原告精神上感受痛苦，認應以賠償原告20萬
      元為適當。
（四）綜上所述，原告依侵權行為損害賠償法則，請求被告給付
      20萬元及自起訴狀繕本送達被告之翌日即94年10月18日起
      至清償日止，按週年利率5%計算之利息，洵屬正當，應予
      准許，逾此部份之請求，應予駁回。
四、本件事實已臻明確，兩造其餘攻擊防禦方法及證據經予審酌
    ，核與判決結果不生影響，爰不再逐一論述，併此敘明。
五、本判決第1 項於原告勝訴部分所命之給付金額，未逾50萬元
    ，應依民事訴訟法第389 條第1 項第5 款之規定，依職權宣
    告假執行。被告陳明願供擔保請准宣告免為假執行，核無不
    合，爰酌定相當之擔保金額准許之。
六、訴訟費用負擔之依據：民事訴訟法第79條。
中    華    民    國    95    年    6     月    9     日
                  民事第二庭    法  官  徐福晉
以上正本係照原本作成
如對本判決上訴，須於判決送達後20日內向本院提出上訴狀
中    華    民    國    95    年    6     月    9     日
                            書記官  劉怡欣


司法院資訊處製作；財團法人民間司法改革基金會備份。
